臺灣宜蘭地方法院民事簡易判決
111年度宜簡字第54號
原      告  吳政輝  
被      告  林育銘  
上列當事人間請求侵權行為損害賠償事件，本院於民國111年3月
31日言詞辯論終結，判決如下：
    主  文
被告應給付原告新臺幣貳萬貳仟叁佰伍拾伍元。
原告其餘之訴駁回。
訴訟費用（除減縮部分外）由被告負擔百分之三十七，餘由原告
負擔。
本判決第一項得假執行。 
    事實及理由
一、按訴狀送達後，原告不得將原訴變更或追加他訴，但擴張或
    減縮應受判決事項之聲明者，不在此限，民事訴訟法第255
    條第1項第3款定有明文。本件原告甲○○起訴時訴之聲明為：
    「被告乙○○應給付原告新臺幣（下同）94,834元」，嗣原告
    於民國111年3月31日言詞辯論期日，當庭以言詞變更訴之聲
    明為：「被告應給付原告59,752元」，核其性質，係屬減縮
    應受判決事項之聲明，揆諸首揭法條規定，應予准許。
二、原告主張：被告於110年11月26日晚間9時52分許，駕駛車牌
    號碼000-0000號自用小客車（下稱系爭A車)，行經宜蘭縣礁
    溪鄉玉石路與份尾二路路口處時，因駕駛不慎而撞及原告所
    有並駕駛之車牌號碼00-0000號自用小客車（下稱系爭車輛
    ）而肇事，致系爭車輛車體受損，而生修復費用新臺幣（下
    同）85,360元（零件費用59,360元、塗裝費用15,000元及工
    資費用11,000元），並經扣除原告與有過失之負擔後，僅請
    求修復費用59,752元，爰依侵權行為損害賠償之法律關係，
    請求被告給付上揭費用等語。並聲明：被告應給付原告59,7
    52元。
三、被告則以：因為原告的車輛是25年的中古車，修車價格這麼
    高，乾脆買1台中古車還比較低，當時第1次估價是3萬元，
    後來估太高，被告願意賠償35,000元等語，資為抗辯。並聲
    明：原告之訴駁回。
四、得心證之理由：
    本件原告主張之事實，業據其提出宜蘭縣頭城鎮調解委員會
    111年2月10日調解不成立證明書、宜蘭縣政府警察局礁溪分
    局礁溪派出所道路交通事故當事人登記聯單、道路交通事故
    當事人住址資料申請書、道路交通事故現場圖、宜蘭縣政府
    警察局礁溪分局礁溪派出所道路交通事故照片、蘭揚汽車股
    份有限公司服務廠估價單、立聖汽車材料行估價單等件影本
    為證，且有宜蘭縣政府警察局礁溪分局111年3月11日警礁交
    字第1110005416號函暨所附道路交通事故現場圖、A3類道路
    交通事故調查紀錄表、道路交通事故當事人酒精測定紀錄表
    、宜蘭縣政府警察局礁溪分局礁溪派出所道路交通事故照片
    等件在卷可稽，並有宜蘭縣政府警察局111年3月14日警交字
    第1110013661號函暨所附道路交通事故初步分析研判表在卷
    可參，且為兩造所不爭執，自堪認定為真實。至原告主張被
    告應給付原告修復費用59,752元一節，則為被告所否認，並
    以前詞為辯。是本件應審究者厥為：原告請求被告應給付原
    告59,752元，有無理由？茲析述如后：
  ㈠按因故意或過失，不法侵害他人之權利者，負損害賠償責任
    ；汽車、機車或其他非依軌道行駛之動力車輛，在使用中加
    損害於他人者，駕駛人應賠償因此所生之損害，民法第184
    條第1項前段、第191條之2前段分別定有明文。查原告主張
    賠償系爭車輛修理費用共85,360元（零件費用59,360元、塗
    裝費用15,000元及工資費用11,000元），扣除原告應負擔之
    與有過失後，僅請求59,752元，其中有關零件部分之修復，
    系爭車輛既以新零件更換被損害之舊零件，則在計算損害賠
    償額時，自應將零件折舊部分予以扣除，始屬必要修復費用
    。又參酌行政院所頒固定資產耐用年數表及固定資產折舊率
    表之規定，非運輸業用客車、貨車之耐用年數為5年，依定
    率遞減法每年折舊1,000分之369，且採用定率遞減法者，其
    最後1年之折舊額，加歷年折舊累計額，其總和不得超過該
    資產成本原額之10分之9。另依營利事業所得稅查核準則第9
    5條第6款之規定，固定資產提列折舊採用定率遞減法者，以
    1年為計算單位，其使用期間未滿1年者，按實際使用之月數
    相當於全年之比例計算之，不滿1月者，以月計。查系爭車
    輛於86年6月出廠，迄系爭事故發生時即110年11月26日，實
    際使用年數已逾5年耐用年數，依前揭說明，以成本1/10計
    算零件費用為合度，則折舊後零件費用為5,936元（計算式
    ：59,360元×1/10＝5,936元），加計塗裝費用15,000元及工
    資費用11,000元後，是系爭車輛必要之修復費用應為31,936
    元（計算式：5,936元＋15,000元＋11,000元＝31,936元）。
  ㈡按損害之發生或擴大，被害人與有過失者，法院得減輕賠償
    金額或免除之：前二項之規定，於被害人之代理人或使用人
    與有過失者，準用之，民法第217條第1項、第2項定有明文
    。上開規定之目的，在謀求加害人與被害人間之公平，故在
    裁判上得以職權減輕或免除之（最高法院85年台上字第1756
    號判例參照）。再按汽車行駛至交岔路口，其行進、轉彎，
    應依下列規定：二、行至無號誌或號誌故障而無交通指揮人
    員指揮之交岔路口，支線道車應暫停讓幹線道車先行。未設
    標誌、標線或號誌劃分幹、支線道者，少線道車應暫停讓多
    線道車先行；車道數相同時，轉彎車應暫停讓直行車先行；
    同為直行車或轉彎車者，左方車應暫停讓右方車先行。但在
    交通壅塞時，應於停止線前暫停與他方雙向車輛互為禮讓，
    交互輪流行駛；讓路線，用以警告車輛駕駛人前有幹道
    應減速慢行，或停車讓幹道車先行，道路交通安全規則第10
    2條第1項第2款、道路交通標誌標線號誌設置規則第172條第
    1項前段分別亦有明文。查本件員警初步分析研判可能之肇
    事原因：一、被告駕駛系爭A車：行經無號誌路口，支道車
    （設有讓路線）未讓幹道車先行。二、原告駕駛系爭車輛：
    行經無號誌路口未減速慢行，做隨時停車之準備等情，有宜
    蘭縣政府警察局道路交通事故分析研判表在卷可稽，並與前
    揭證據資料參互析之，可徵被告就本件交通事故之發生，具
    有行至無號誌交岔路口，未能暫停讓幹線道車先行，且未遵
    守道路交通標線之指示，而未於繪有讓路線標線之路段減速
    慢行之過失；原告就本件交通事故之發生，具有行經無號誌
    路口未減速慢行，做隨時停車之準備之過失甚明。是本院審
    酌雙方之過失程度，認應由被告負百分之70過失責任，原告
    負百分之30過失責任，始屬衡平，揆諸前開法條規定，故原
    告得據此所得請求被告賠償之金額應酌減為22,355元（計算
    式：31,936元×70%＝22,355元；小數點以下四捨五入）。從
    而，原告依侵權行為損害賠償之法律關係，請求被告給付如
    主文第1項所示，為有理由，應予准許。逾此範圍之請求，
    則屬無據，應予駁回。
五、綜上所述，原告依侵權行為之法律關係，請求被告給付如主
    文第1項所示，為有理由，應予准許。逾此範圍之請求，即
    屬無據，應予駁回。
六、本件係就民事訴訟法第427條第1項訴訟適用簡易程序所為被
    告敗訴判決，依同法第389條第1項第3款規定，應依職權宣
    告假執行。
七、本件事證已臻明確，兩造其餘之攻擊防禦方法，核與判決結
    果不生影響，爰不一一論述，並此敘明。　　
八、訴訟費用負擔之依據：民事訴訟法第79條。
中　　華　　民　　國　　111 　年　　4 　　月　　14　　日
                  宜蘭簡易庭  法  官  張淑華
以上正本係照原本作成。
如不服本判決，應於送達後20日內，向本院提出上訴狀並表明上
訴理由，如於本判決宣示後送達前提起上訴者，應於判決送達後
20日內補提上訴理由書（須附繕本）。如委任律師提起上訴者，
應一併繳納上訴審裁判費。
中　　華　　民　　國　　111 　年　　4 　　月　　14　　日
                              書記官  謝佩欣